最高法院刑事判決　　　　　　九十四年度台上字第五九六八號
　　上　訴　人　台灣高等法院台南分院檢察署檢察官
　　上　訴　人
　　即　被　告　甲○○
　　　　　　　　　　　　巷7號.
　　選任辯護人　張永昌律師
上列上訴人等因被告偽造文書等罪案件，不服台灣高等法院台南
分院中華民國九十二年一月二十二日第二審判決（九十一年度上
訴字第一一一八號，起訴案號：台灣台南地方法院檢察署八十九
年度偵字第五二六六號、八十九年度偵續字第一○七號），提起
上訴，本院判決如下：
    主  文
原判決關於偽造文書部分撤銷，發回台灣高等法院台南分院。
其他上訴駁回。
    理  由
一、撤銷發回部分：
本件原判決認定上訴人即被告甲○○係林老望再婚之配偶，二人
於民國七十二年間結婚時，林老望已育有子女林珠鳳、林雙富、
林雙喬、劉林雲碧、林桂滿五人，並收養林鵬飛，被告則未生育
子女。八十七年四月十五日林老望因身體不適而前往國立成功大
學醫學院附設醫院（以下簡稱為成大醫院）急診，經診斷發現罹
患肝癌末期併肝門靜脈血塞，乃於當日轉往行政院衛生署台南醫
院（以下簡稱為台南醫院）住院治療，其後又於同年四月二十九
日轉回成大醫院安寧病房，嗣於同年五月十四日下午五時許死亡
。林老望住院期間，被告明知林老望已經藥石罔效，為免林老望
死亡後無從分配遺產，竟基於意圖為自己不法所有之概括犯意，
先於八十七年四月二十七日將林老望於萬泰商業銀行赤崁分行（
原為台南市第四信用合作社總社，以下簡稱為萬泰銀行赤崁分行
）之定期存款共計新台幣（下同）六百五十萬元提前解約（八十
七年五月二日又將其中三百五十萬元以定存方式存回，再於五月
八日全部解約），再連續於原判決附表一所示時間，以「林老望
」印鑑盜用於提款單上，偽造提款單私文書後，向該行職員行使
，足以生損害於林老望本人之姓名權，並使萬泰銀行赤崁分行陷
於錯誤，認為被告係有權提領存款之人而如數給付，共計提領六
百五十四萬零六百八十一元。林老望死亡後，被告又承前意圖為
自己不法所有之概括犯意，於八十七年六月五日以相同手法，持
林老望存放在台南市○○區○○路五五○巷四一號住處之「林鵬
飛」、「林雙富」、「林雙喬」、「劉林雲碧」、「林珠鳳」、
「林李銀」、「李慧美」、「李妃珍」、「江陳美華」印鑑及其
等之定存單，先將林老望以前開諸人名義分別存放於萬泰銀行康
樂分行（原為台南市第四信用合作社運河分社）、赤崁分行之定
期存款共計一千二百萬元（詳如原判決附表二）解約後，再偽造
提款單私文書，向該行職員行使，足以生損害於前開之人等之姓
名權及繼承人權益，並使萬泰銀行康樂分行陷於錯誤，認為被告
係有權提領存款之人而如數給付。被告又於同月九日，以相同手
法詐領林雙喬、林雙富、林珠鳳、劉林雲碧、林李銀、林鵬飛上
開定存帳戶內所餘利息共計十三萬四千三百元（詳如原判決附表
三）等情。因而維持第一審關於論處被告連續行使偽造私文書，
足以生損害於他人罪刑部分之判決，駁回此部分檢察官及被告在
第二審之上訴，固非無見。
惟查(一)、犯罪事實應依證據認定，有罪之判決書內並應將認定犯
罪事實所憑之證據，於理由內記載，為刑事訴訟法第一百五十四
條第二項、第三百十條第一款所明定，此項證據，自係指實際上
確係存在，就該案卷宗不難考見者而言。原判決事實欄記載被告
盜用林老望、林鵬飛、林雙富、林雙喬、劉林雲碧、林珠鳳、林
李銀、李慧美、李妃珍、江陳美華等人印鑑蓋於提款單上，偽造
各該人之提款單持以行使，領取如原判決附表一二三所示之存款
等情。但究竟有無各該所謂偽造之提款單存在，如有，存於何處
，原判決未調查說明，遽予判決，尚嫌理由欠備。(二)、已受請求
之事項未予判決者，其判決當然違背法令，刑事訴訟法第三百七
十九條第十二款定有明文。本件起訴書犯罪事實欄記載被告連續
於八十六年三月三十一日、八十七年三月二十日、八十七年四月
二十七日、八十七年四月二十八日盜用林老望印章、偽造提款單
、解約定存單，詐領林老望在台南市第四信用合作社存款帳戶存
款等情。而第一審判決事實欄僅記載，被告於八十七年四月二十
七日將林老望在萬泰銀行赤崁分行之定期存款六百五十萬元提前
解約，再連續於原判決附表一所示時間，以林老望之印鑑盜用於
提款單上，偽造提款單向該行職員行使等情。對於起訴書所指被
告於八十七年四月二十七日、同年四月二十八日盜用林老望印章
，偽造解約定存單部分，是否成立犯罪，事實欄未明確記載認定
，理由亦未詳予論述說明，已有不當。原判決未加糾正，仍予維
持，自有可議。(三)、原判決前揭事實記載被告先將林老望以林鵬
飛、林雙富、林雙喬、劉林雲碧、林珠鳳、林李銀、李慧美、李
妃珍、江陳美華名義分別存放於萬泰銀行康樂分行、赤崁分行之
定期存款共計一千二百萬元解約（詳如原判決附表二），再偽造
提款單，向該行職員行使……使萬泰銀行康樂分行陷於錯誤，…
…而如數給付。被告又於同年月九日，以相同手法詐領林雙喬、
林雙富、林珠鳳、劉林雲碧、林李銀、林鵬飛上開定存帳戶內所
餘利息（詳如原判決附表三）等情。理由內則謂被告於八十七年
六月五日、六月九日分別以林老望名義辦理解約、轉出存款之行
為……等語（原判決理由壹、二(二)、２）。致被告究係以何人名
義辦理解約，事實記載及理由說明不盡一致。且依卷附萬泰商業
銀行台幣存摺對帳單查詢系統之記載，林雙喬等六人帳戶於八十
七年六月九日如原判決附表三所記載之金額均係現金提領（偵續
字第一○七號卷第四十九至五十一頁），並非轉帳支出，亦與上
開理由說明不符。難謂無判決理由矛盾之可議。檢察官及被告分
別提起上訴，指摘原判決關於此部分不當，非無理由。按第三審
法院應以第二審判決所確認之事實為判決基礎，刑事訴訟法第三
百九十四條第一項前段定有明文。原判決上述之違背法令影響於
事實之確定，本院無可據以為裁判，應將原判決關於偽造文書部
分撤銷，發回原審法院更為審判。原判決不另為無罪諭知部分（
原判決理由部分）及被告牽連犯詐欺部分，基於審判不可分原
則，併予發回。末查依刑事訴訟法第三百五十條第一項之規定，
提起上訴，應以上訴書狀提出於原審法院為之，此乃法定必備之
程式。本件檢察官提起第二審上訴，卷附台灣台南地方法院檢察
署九十一年九月五日南檢玲崇九一請上○○二三二字第○九一○
○五○三一四號函，雖記載「函送被告甲○○偽造文書等案件檢
察官上訴書三件」，但未見該函或卷內附有該上訴書，案經發回
，更審時並應注意及之。
二、上訴駁回部分：
按刑事訴訟法第三百七十六條所列各罪之案件，經第二審判決者
，不得上訴於第三審法院，為該法條所明定。本件被告侵占部分
，原判決係依刑法第三百三十五條第一項論處罪刑，核屬刑事訴
訟法第三百七十六條第三款之案件。依首開說明，既經第二審判
決，自不得上訴於第三審法院，被告猶併提起上訴，顯為法所不
許，應予駁回。
據上論結，應依刑事訴訟法第三百九十七條、第四百零一條、第
三百九十五條前段，判決如主文。
中　　華　　民　　國　九十四　年　　十　　月　二十七　日
                      最高法院刑事第二庭
                          審判長法官  董　明　霈
                                法官  林　茂　雄
                                法官  張　祺　祥
                                法官  陳　世　淙
                                法官  韓　金　秀
      本件正本證明與原本無異
                                      書  記  官
中　　華　　民　　國　九十四　年　 十一　 月　　二　　日
                                                      ｊ
